【裁判字號】    91,自,149
【裁判日期】    920115
【裁判案由】    業務侵占
【裁判全文】
臺灣臺中地方法院刑事判決                          九十一年度自字第一四九號
    自  訴  人  戊○○  男  四.
                甲○○  男  五.
                丙○○  男  四.
                丁○○  男  三.
    共同代理人  劉家驥律師
    被      告  己○○  女  四.
    選任辯護人  林偉超律師
右列被告因業務侵占案件，經自訴人提起自訴，本院判決如左：
    主  文
本件自訴不受理。
    理  由
一、自訴意旨略以：自訴人戊○○、甲○○、丙○○、丁○○與被告己○○先夫廖福
    助共同出資赴中國大陸廣州成立永紳機械有限公司，各合夥之投資及出資比例為
    ，廖福助投資一千七百二十九萬五千八百七十八元，佔百分之三十九．二九三；
    自訴人戊○○投資一千零二十萬元，佔百分之二十三．一七三；自訴人丙○○投
    資七百七十七萬一千四百六十二元，佔百分之十六．二九二；自訴人甲○○投資
    八百五十萬元，佔百分之十九．三一一；自訴人丁○○投資八十五萬元，佔百分
    之一．九三一。嗣因廖福助於八十八年四月十一日病逝，致永紳機械有限公司無
    法經營，被告於八十九年三月十七日出名將該公司之廠房建物、土地使用權及所
    有生產設備，以新臺幣（下同）一千六百五十萬元出售與乙○○，竟意圖為自己
    不法之所有，將其中款項一千二百五十五萬四千三百零二元，易持有為所有，予
    以侵占入己，經自訴人等再三促請被告報告及提出分配，被告仍置之不理，因認
    被告涉犯刑法第三百三十六條第二項之業務侵占罪嫌。
二、按犯罪之被害人得提起自訴，刑事訴訟法第三百十九條第一項固定有明文。但此
    所謂之被害人，係以直接被害人為限，依法組織之公司被人侵害，雖股東之利益
    亦受影響，但直接受害者究為公司，當以公司為直接被害人，僅得由公司之代表
    人以公司名義提起自訴，公司與董事間訴訟，仍須監察人以公司名義提起自訴，
    迭經最高法院著有判例（最高法院二十五年上字第一三○五號判例、二十七年上
    字第九四六號判例、六十八年台上字二一四號判例意旨參照）。又不得提起自訴
    而提起者，應諭知不受理之判決，復為同法第三百三十四條所明定，並得不經言
    詞辯論為之。
三、本件自訴人戊○○、甲○○、丙○○、丁○○認其等與被告之夫廖福助共同出資
    赴中國大陸廣州成立永紳機械有限公司，被告以該公司負責人之名義處分公司名
    下之資產後，就所得款項中一千二百五十五萬四千三百零二元，易持有為所有，
    侵占入己，因而自訴被告涉嫌刑法第三百三十六條第二項之業務侵占罪嫌。經查
    ：
（一）自訴人等與被告之夫廖福助共同出資於八十六年十月二十三日，在中國大陸廣
      州經濟技術研發區所成立永紳機械（廣州）有限公司，且依大陸地區之法規登
      記，業據自訴人等指述綦詳，且為被告所是認，並有中華人民共和國企業法人
      營業執照影本乙紙、外資企業永紳機械（廣州）有限公司章程乙份在卷可憑，
      則永紳機械（廣州）有限公司係在大陸地區所設立登記之公司。又自訴人等均
      係該公司之股東，因被告之夫廖福助於八十八年四月十一日病逝，被告始於八
      十八年六月一日經自訴人等決議，繼任為該公司之董事長即代表人乙節，亦為
      被告及自訴人所不爭執，且有廖福助死亡證明書、永紳機械（廣州）有限公司
      董事會決議書各乙份在卷可憑。
（二）自訴人等雖指稱：被告於八十九年三月十七日將該公司之廠房建物、土地使用
      權及所有生產設備，以一千六百五十萬元出售與乙○○，而將其中一千二百五
      十五萬四千三百零二元侵占入己等情。惟查：被告於本院審理時坦承：伊於上
      開時間，以公司代表人之身分出售公司之相關資產予案外人乙○○，就相關資
      金業已收受（九十一年十一月十三日訊問筆錄）等語，並有買賣契約書影本乙
      紙在卷可佐，則上開買賣價金應屬於公司所有。是自訴人等自訴被告侵占公司
      前揭價金，涉有業務侵占罪嫌部分之直接被害人應為永紳機械（廣州）有限公
      司。雖自訴人等係該公司之股東，然其等僅為所指被告所涉業務侵占罪嫌之間
      接被害人，並非直接被害人。至自訴人代理人認：被告與自訴人等係合夥關係
      云云。然自訴人等與被告之夫廖福助係共同出資成立公司，廖福助病逝後，由
      被告承繼廖福助之股份，自訴人等與被告既以公司之形態出資設立經營，而均
      係永紳機械（廣州）有限公司之股東，則被告與自訴人等間之關係自非合夥關
      係，是自訴人代理人上開所認，自無足採信。且被告係以公司代表人之名義處
      分公司資產，並收受價金，該等價金自應屬公司所有，若被告果有自訴人等所
      指侵占公司所有之上開價金，其犯罪之直接被害人當屬為該永紳機械（廣州）
      有限公司，縱自訴人等有因此而受損，亦僅係為間接之被害人。從而，本件自
      訴人等所為提起之自訴，於法自有未合，依法自訴人等即不得提起自訴，依照
      前揭說明，爰不經言詞辯論，諭知不受理之判決。
據上論斷，應依刑事訴訟法第三百三十四條、第三百四十三條、第三百零七條，判決
如主文。
中      華      民      國      九十二      年      一    月    十五    日
                                臺灣臺中地方法院刑事第六庭
                                    法  官  劉  麗  瑛
右正本證明與原本無異。
如不服本判決，應於送達後十日內向本院提出上訴狀（須附繕本），上訴於臺灣高等
法院臺中分院。
                                    書記官
中      華      民      國      九十二      年      一    月    十五    日


司法院資訊處製作；財團法人民間司法改革基金會備份。
